臺灣高等法院刑事裁定
111年度抗字第345號
抗  告  人
即  被  告  何建華


選任辯護人  曹大誠律師(法扶律師)  
上列抗告人即被告因違反國家安全法案件，不服臺灣臺北地方法
院中華民國111年2月15日裁定(109年度訴字第1228號)，提起抗
告，本院裁定如下：
    主  文
抗告駁回。
    理  由
一、原裁定意旨略以：
(一)抗告人即被告何建華(下稱被告)因違反國家安全法案件，前
    經原審認犯罪嫌疑重大，有刑事訴訟法第93條之2第1項第2
    款之事由，且有限制出境、出海之必要，自民國110年2月21
    日起限制出境、出海6月，並於同年8月21日起延長限制出境
    、出海6月迄今。
(二)茲前開期間將於111年2月20日屆滿，原審審核相關卷證，並
    給予被告及辯護人陳述意見之機會後，認被告涉犯修正後國
    家安全法第5條之1第1項之意圖危害國家安全或社會安定，
    違反國家安全法第2條之1之規定罪嫌，犯罪嫌疑重大。而被
    告自幼在大陸地區成長並與當地人民仍有密切聯繫，且所涉
    係最輕本刑7年以上有期徒刑之罪，法定刑非輕，良以重罪
    常伴有逃亡之高度可能，此乃趨吉避凶、脫免刑責、不甘受
    罰之基本人性，難保被告在訴訟程序中認存在對己不利情事
    即潛逃不歸，致影響日後審判、執行之進行，故有相當理由
    足認被告有逃亡之虞。從而，原審權衡本案審判、執行進行
    之利益，與限制出境、出海對被告可能造成之不利益，並斟
    酌全案情節後，認被告仍有限制出境、出海之必要，爰裁定
    自111年2月21日起延長限制出境、出海8月等語。
二、抗告意旨略以：被告雖自幼在大陸地區成長並與當地人民仍
    有密切聯繫，惟嫁來台灣後，已為中華民國國民，在台十餘
    年，效忠中華民國，斷不致因自幼在大陸地區成長並與當地
    人民仍有密切聯繫，而逃往大陸，故原裁定為無理由，請將
    原裁定撤銷云云。
三、按被告犯罪嫌疑重大，而有下列各款情形之一者，必要時檢
    察官或法官得逕行限制出境、出海。但所犯係最重本刑為拘
    役或專科罰金之案件，不得逕行限制之：無一定之住、居
    所者。有相當理由足認有逃亡之虞者。有相當理由足認有
    湮滅、偽造、變造證據或勾串共犯或證人之虞者，刑事訴訟
    法第93條之2第1項定有明文。又審判中限制出境、出海每次
    不得逾8月，犯最重本刑為有期徒刑10年以下之罪者，累計
    不得逾5年，其餘之罪，累計不得逾10年；起訴後繫屬法院
    之法定延長期間及偵查中所餘限制出境、出海之期間，算入
    審判中之期間，刑事訴訟法第93條之3第2項後段、第6項分
    別定有明文。又限制出境、出海處分，目的在防止被告逃亡
    ，確保被告能於審判時到庭，以利刑事訴訟程序之進行，是
    考量解除限制出境、出海與否，應以訴訟進行及證據調查是
    否因此而受影響為其判斷依據。再限制住居、限制出境、出
    海僅在保全刑事偵查、審判、執行之順利進行，屬於刑事訴
    訟之保全程序，非為確定被告對於本案是否應負擔罪責與是
    否應科處刑罰之問題，故有關限制出境、出海之事由是否具
    備及必要性之審酌，並無需如犯罪事實之認定採嚴格證明法
    則，至「無合理懷疑之確信程度」。易言之，僅須依自由證
    明法則，對前揭要件事實證明至讓法院相信「很有可能如此
    」之程度即可。倘依卷內證據，被告犯罪嫌疑重大，確有滯
    留他國不歸而逃亡之可能性存在，即足影響審判之進行或刑
    罰之執行，依法當得為必要之限制出境、出海強制處分，以
    確保被告到庭接受審判或執行，核與憲法第10條保障人民居
    住、遷徙自由及同法第23條揭示之比例原則，尚無違背。且
    被告是否有限制出境、出海之原因及必要，暨限制出境、出
    海後其原因是否仍然存在，均屬事實認定問題，法院自有依
    法認定裁量，並按訴訟進行程度及其他一切情狀，斟酌認定
    之權。倘就客觀情事觀察，法院限制出境、出海之裁定或延
    長限制出境、出海之裁定，在目的與手段間之衡量，並無明
    顯違反比例原則情形，即無違法或不當（最高法院110年度
    台抗字第774號裁定意旨參照）。
四、經查：
(一)被告因涉違反國家安全法案件，經檢察官提起公訴，認被告
    犯㈠修正前國家安全法第2條之1規定，而犯修正前同法第5條
    之1第1項為大陸地區機關發展組織罪嫌；㈡修正後國家安全
    法第2條之1第1款規定，而涉犯同法第5條之1第1項為大陸地
    區機關發展組織罪；㈢同法第5條之1第9項對於參加組織後取
    得財產未能證明合法來源罪嫌等案件，有檢察官起訴書所臚
    列之諸項證據可佐，參以本案卷內相關事證，可認被告涉犯
    前開罪名之嫌疑重大，且所涉犯國家安全法案件，恐危及國
    家安全及社會安定，屬「重大刑事案件」，所涉國家安全法
    第5條之1第1項為大陸地區機關/大陸地區發展組織等罪係最
    輕本刑7年以上有期徒刑之罪，將來被訴之罪若成立，所面
    臨之刑罰非輕，衡諸刑罰常伴隨逃亡之高度可能性，及被告
    自幼在大陸地區成長(見109訴1228卷一第35頁戶籍查詢結果
    )，並與當地人民仍有密切聯繫等情，據被告於原審時供稱
    有時候我會邀比較熟的姊妹十幾、二十個去大陸玩（見109
    訴1228卷二第52頁)、那次的活動我們是受到對方的邀請前
    往的，在北京市的食宿是對方負責的(見109訴1228卷二第13
    0頁)、用兩岸交流的名義邀請我們到大陸去(見109訴1228卷
    二第132頁)、我們去大陸之前的費用都是我們自己負擔，落
    地之後就是落地接待(見109訴1228卷二第362頁)、小孩在大
    陸(見109訴1228卷三第57頁)、被告跟包克明一起去過大陸(
    見109訴1228卷三第319頁)，同案被告包克明稱我只知道被
    告有在做揪團去大陸參訪的事情(見109訴1228卷二第401頁)
    ，證人陳Ｏ喜證述被告當時人在北京(見109訴1228卷三第165
    頁)，並有被告自95年10月至108年11月19日止之入出境資料
    查詢結果可查，被告於上開期間確有頻繁出入境之情形，可
    見被告具有滯留境外不歸之可能，有相當理由認被告有逃亡
    之虞。原裁定經斟酌訴訟進行程度，認有延長限制被告出境
    、出海之必要，為本件延長限制出境、出海8月之裁定，已
    敘明被告犯罪嫌疑重大及延長限制出境、出海之事由，並就
    限制之手段、受限制權利之種類及因限制其權利所得維護之
    公益等事項，妥為衡量，為確保將來訴訟程序之順利進行，
    乃選擇採取對其等侵害較輕微之手段等旨，經核與卷內資料
    尚無不合，認事用法亦無違誤或不當，應予維持。
(二)依抗告意旨所陳，被告嫁來台灣後，已為中華民國國民，在
    台十餘年，效忠中華民國，斷不致因自幼在大陸地區成長並
    與當地人民仍有密切聯繫，而逃往大陸云云。惟被告在大陸
    地區成長並與當地人民仍有密切聯繫，一旦出境返回大陸地
    區，對於在大陸地區長期生活一事，在主客觀上並無過多之
    障礙，而有機會拒不返臺，如此將難以確保被告於日後法院
    審理程序到庭。衡酌案件之訴訟進行具有浮動性，當事人心
    態及考量難免隨訴訟進行而變化，被告上開稱效忠中華民國
    ，斷不致因自幼在大陸地區成長並與當地人民仍有密切聯繫
    ，而逃往大陸，惟縱令被告先前於原審訊問、準備、審判時
    均遵期到庭，仍有在其後審理程序中變化心境，為規避刑責
    轉而出境滯留不歸之高度可能，二者並無必然關係。故被告
    抗辯將原裁定撤銷云云，尚非可採。　
(三)如上所述，被告一旦出境，滯留境外不歸之可能性極高，而
    被告因遭延長限制出境、出海，並無法從中查悉被告有何現
    必須立即出境之急迫事由，以供法院就該具體事由，從公共
    利益及被告權益維護之輕重程度，加以衡量審酌。考量被告
    所涉本案犯罪情節與所犯罪名之輕重，就其目的與手段依比
    例原則權衡後，認依目前訴訟進度，仍有繼續對被告施以延
    長限制出境、出海之強制處分之必要。　　　
五、綜上，原裁定認有對被告延長限制出境、出海之原因及其必
    要性，而出境後不歸並非具保可資替代，是原審對被告延長
    限制出境、出海處分，與法律規定及比例原則均無違，亦無
    濫用權限可言。被告徒執前詞，指摘原裁定不當，尚不足取
    ，被告本件抗告核無理由，應予駁回。 
六、據上論斷，依刑事訴訟法第412條，裁定如主文。
中　　華　　民　　國　　111 　年　　3 　　月　　9 　　日
                  刑事第十三庭  審判長法　官　洪于智
                                      法　官　黃玉婷
                                      法　官　黃惠敏
以上正本證明與原本無異。
不得再抗告。
                                      書記官　吳錫欽
中　　華　　民　　國　　111 　年　　3 　　月　　9 　　日